【裁判字號】    99,消債更,5
【裁判日期】    990126
【裁判案由】    更生事件
【裁判全文】
臺灣板橋地方法院民事裁定             99年度消債更字第5號
聲  請  人  甲○○
上列當事人因消費者債務清理事件聲請更生，本院裁定如下：
    主  文
聲請駁回。
聲請費用由聲請人負擔。
    理  由
一、按債務人對於金融機構因消費借貸、自用住宅借款、信用卡
    或現金卡契約而負債務，在聲請更生或清算前，應提出債權
    人清冊，以書面向最大債權金融機構請求協商債務清償方案
    並表明共同協商之意旨，消費者債務清理條例（下稱債清條
    例）第151 條第1 項定有明文。揆其立法意旨無非認債務人
    對於金融構因前開原因所負欠債務，其法律關係較為單純明
    確，金融機構並已訂有債務協商機制，如能協商成立，債務
    人不需依債清條例聲請更生或清算，可疏減法院負擔，有效
    分配司法資源，並使債務人得自主解決其債務，爰就此部分
    採行協商前置主義。又聲請更生或清算不合程式或不備其他
    要件者，法院應以裁定駁回之，但其情形可以補正者，法院
    應定期間先命補正，復為債清條例第8 條所明定。
二、本件聲請意旨略以：聲請人（即債務人）有不能清償債務之
    情事，曾各別與台新國際商業銀行股份有限公司（下稱台新
    銀行）及萬泰商業銀行成立協商，而有不可歸責於己致履行
    顯有重大困難之事由，且其無擔保或無優先權之債務總額未
    逾新臺幣1,200萬元，復未經法院裁定開始清算程序或宣告
    破產，故聲請本件更生等情；並提出協議書2份、所得清單
    及財團法人金融聯合徵信中心當事人綜合信用報告等為證。
    惟按債清條例第151條第5項所指「債務人與金融機構協商成
    立者，不得聲請更生或清算。但因不可歸責於己之事由，致
    履行顯有重大困難者，不在此限。」係指債務人對於金融機
    構因消費借貸、信用卡或現金卡等契約而負債務，曾以書面
    向最大債權金融機構請求共同協商債務清償方案並協商成立
    而言，並不包含聲請人所主張「曾經成立各別協商」之情形
    。又本院依職權查詢結果，聲請人並未曾依消債條例第15 1
    條規定，向台新銀行（其最大債權金融機構）請求協商，此
    有台新銀行台新總債務協商部字第09900000863號函在卷可
    稽。基上，本件債務人聲請更生，尚未遵循債清條例第15 1
    條之規定先行債務協商，且上開欠缺又屬無從補正，依上說
    明，自應駁回其更生之聲請，爰裁定如主文。
中    華    民    國    99    年    1    月    26    日
              民事第一庭    法      官  黃信滿
上為正本係照原本作成
如不服本裁定，應於裁定送達後10日內，以書狀向本院提出抗告
，並繳納抗告費新臺幣1千元
中    華    民    國    99    年    1    月    26    日
                            書  記  官  莊琬婷

司法院資訊處製作；財團法人民間司法改革基金會備份。
